【裁判字號】    90,易,813
【裁判日期】    900319
【裁判案由】    電子遊戲場業管理條例等
【裁判全文】
臺灣板橋地方法院刑事判決                            九十年度易字第八一三號
    公  訴  人  臺灣板橋地方法院檢察署檢察官
    被      告  甲○○○
右列被告因電子遊戲場業管理條例等案件，經檢察官提起公訴（八十九年度偵字第一
五三九七號），本院判決如左：
    主  文
甲○○○違反未依電子遊戲場業管理條例規定辦理營利事業登記者，不得經營電子遊
戲場業之規定，處拘役伍拾日併科罰金新台幣捌萬元，拘役如易科罰金，罰金如易服
勞役均以銀元參佰元即新台幣玖佰元折算壹日。
扣案電子遊戲機具「彈珠台」貳台、「動物奇觀」拾台（均含ＩＣ板）均沒收。
    事  實
一、甲○○○前於民國八十八年十二月八日因違反公司法等案件，經本院以八十八年
    度簡字第二六一號簡易判決判處罰金新台幣四萬元，並於八十九年一月十一日確
    定，而甫於八十九年二月十七日執行完畢（於本案不構成累犯）。甲○○○係設
    於台北縣蘆洲市○○路九一號一樓「順義超級商店有限公司」（下稱順義公司）
    之負責人，明知其公司登記經營之業務為：「一、超商業務之經營；二、各種百
    貨及菸酒買賣業務；三、各種玩具之買賣業務（賭博性及色情性電動玩具除外）
    （玩具槍除外）；四、醫療器材零售業；五、電腦套裝軟體磁片週邊設備買賣；
    六、代理前各項產品之經銷投標報價業務」，並未包括經營電子遊戲場業，且明
    知該公司未經主管機關核准經營電子遊戲場業務，亦明知未依電子遊戲場業管理
    條例規定辦理營利事業登記者，不得經營電子遊戲場業，竟基於經營電子遊戲場
    之犯意，自八十九年五、六月間某日起（起訴書誤為七月初），在上開順義公司
    址內，擅自擺設利用電腦操縱，以產生或顯示聲光影像、圖案、動作之電子遊戲
    機「彈珠台」二台及「動物奇觀」十台計共十二台，供不特定人把玩益智娛樂營
    利（並未兌換現金或獎品），而經營上開電子遊戲場業務，並違反公司法之公司
    不得經營登記範圍以外之業務之規定。迄至八十九年七月十九日下午十九時三十
    分許，在上址經警查獲，並扣得上開電子遊戲機具十二台（均含ＩＣ板）。
二、案經經濟部移請臺灣板橋地方法院檢察署檢察官偵查起訴。
    理  由
一、訊據被告甲○○○就於八十九年五、六月間某日，在上址所經營之順義公司內擺
    設右揭電子遊戲機十二台之事實固供認不諱，惟否認有何違反公司法及電子遊戲
    場業管理條例之犯行，辯稱：前開電子遊戲機係不知名之人所寄檯者，而伊擺置
    二、三天後，管區警員說不可以放，伊即叫寄檯者來載回，但均未來載，因之伊
    即將前開電子遊戲機放在倉庫，並警員來查時，因伊放在倉庫未營業，故開門讓
    他們進去查，伊不知為何機具會插電云云。惟查被告係順義公司負責人，而順義
    公司登記營業項目如事實欄所載，並不包括電子遊戲場業務等，有該公司變更登
    記事項、公司董事、股東名單等影本在卷足憑。又警員係於被告所經營順義公司
    超商後方隔間內查獲上揭電子遊戲機具十二台，查獲彼時未有客人把玩，惟電子
    機具均仍接上電源，而營幕由被告操控顯示，該電子機具係某不詳姓名男子至順
    義公司超商店內向被告兜售後，被告以每台新台幣（下同）三千元之代價向之購
    得，並無人寄檯，另該電子機具之玩法，係由客人向被告開啟分數把玩，即一百
    元可開啟五百分把玩，直到客人分數打完後，便不可再玩，純粹娛樂，不得兌換
    金錢及獎品，又被告並未申請電子遊戲場業之執照等事實，業據被告於警訊中供
    承綦詳（詳偵查卷第九頁、第十頁），並有違反社會秩序維護法案現場紀錄及事
    實欄所載電子遊戲機具十二台扣案可資佐證。至被告於偵查中雖辯稱扣案機具係
    供員工休閒所用，並無營業云云，然於本院審理中即改以機具係他人所寄檯，放
    二、三天後，因管區說不可以放，伊即叫寄檯者來載回，但均未來載云云置辯，
    已見其先後辯解之不一，況被告所僱員工僅有三人，此據被告自承在卷（本院九
    十年三月五日審理筆錄），而被告所經營者亦為一般超級商店之業務，衡情，斷
    無購置高達十二台電子機具供僅三員工休閒娛樂之必要；再觀諸前開電子機具價
    值非菲，如係他人所寄檯者，因該寄檯者係以營利為目的，於被告不願再擺設時
    ，焉有不與被告交涉或即時取回該機具之理。復且被告前因於八十八年七月九日
    起，在上址順義公司內擺設賭博性電動機具，犯有公司法第十五條第三項第一項
    之經營登記範圍以外業務罪及刑法第二百六十六條第一項之普通賭博罪，而經本
    院於八十八年十二月八日判處罰金四萬元，並於八十九年一月十一日確定，甫於
    八十九年二月十七日執行完畢之事實，有臺灣高等法院檢察署刑案紀錄簡覆表及
    本院八十八年度簡字第二六一號判決書乙份附卷足考，是被告就未經主管機關核
    准在順義公司內擺設電子機具之行為係屬違法乙節，亦當無不知之理。凡此益證
    被告所辯電子遊戲機係他人所寄檯，伊未營業云云，純屬事後卸責之詞，自非足
    取。。從而被告未經主管機關核准經營電子遊戲場業務及未依電子遊戲場業管理
    條例規定辦理營利事業登記，而違法經營順義公司登記範圍以外之電子遊戲場業
    務，洵屬無疑。本件事證明確，被告犯行堪以認定。
二、按未依電子遊戲場業管理條例規定辦理營利事業登記者，不得經營電子遊戲場業
    ，違反者應予處罰，電子遊戲場業管理條例第十五條、第二十二條分別定有明文
    ，又公司不得經營登記範圍以外之業務，違反者，亦應予處罰，公司法第十五條
    第一項、第三項亦有明文。被告未依電子遊戲場業管理條例辦理營利事業登記，
    非法經營順義公司登記營業項目範圍外之電子遊戲場業，擺設電動機具，供不特
    定客人把玩，核其所為，係犯電子遊戲場業管理條例第二十二條及公司法第十五
    條第三項、第一項之罪。被告所犯上開違反電子遊戲場業管理條例第二十二條之
    罪及公司法第十五條第三項、第一項之罪二罪間，係一行為觸犯二罪名，為想像
    競合犯，應依刑法第五十五條前段想像競合犯之規定，從一重論以電子遊戲場業
    管理條例第二十二條之罪。爰審酌前甫於八十八年十二月八日因違反公司法等案
    件經本院判處罰金四萬元，於八十九年一月十一日確定，並於八十九年二月十七
    日執行完畢，茲如前述，詎於八十九年五、六月間起復再犯本罪，顯無悔意及其
    他犯罪之動機、目的、手段、所生危害及犯後態度等一色情狀，量處如主文所示
    刑，並諭知拘役如易科罰金、罰金如易服勞役之折算標準。次查被告行為後，刑
    法第四十一條於九十年一月十日修正公布，同年月十二日生效，原條文修正為第
    四十一條第一項前段，並將得易科罰金之罪，從「犯最重本刑為三年以下有期徒
    刑以下之刑之罪」，修正為「犯最重本刑為五年以下有期徒刑以下之刑之罪」，
    因本案被告所犯之罪本即為「最重本刑三年以下有期徒刑以下之刑之罪」，比較
    新舊法，無何者較有利於被告之問題，依刑法第二條第一項前段之規定，本案應
    適用修正後之現行刑法第四十一條第一項前段條文，諭知易科罰金之折算標準，
    併此敘明。至扣案之電子遊戲機具「彈珠台」二台、「動物奇觀」十台（均含Ｉ
    Ｃ板），為被告所有之電子遊戲機具，供犯罪所用之物，均應依法宣告沒收。
據上論斷，應依刑事訴訟法第二百九十九條第一項前段，電子遊戲場業管理條例第二
十二條、公司法第十五條第三項、第一項，刑法第二條第一項前段、第十一條前段、
第五十五條、修正後刑法第四十一條第一項、第三十八條第一項第二款，罰金罰鍰提
高標準條例第一條前段、第二條，現行法規所定貨幣單位折算新台幣條例第二條，判
決如主文。
本案經檢察官吳宗光到庭執行職務
中        華      民      國    九十    年      三      月     十九     日
                                  臺灣板橋地方法院刑事第四庭
              法  官  許仕楓
右正本證明與原本無異。
如不服本判決，應於判決送達後十日內，向本院提出上訴狀。
                                      書記官  王苑琦
中      華      民      國      九十    年       三     月      二十    日
附錄本案論罪科刑法條全文：
電子遊戲場業管理條例第二十二條
違反第十五條規定者，處行為人一年以下有期徒刑、拘役或科或併科新臺幣五十萬元
以上二百五十萬元以下罰金。
電子遊戲場業管理條例第十五條
未依本條例規定辦理營利事業登記者，不得經營電子遊戲場業。
公司法第十五條


司法院資訊處製作；財團法人民間司法改革基金會備份。
